【裁判字號】    88,訴,125
【裁判日期】    890302
【裁判案由】    偽造文書等
【裁判全文】
台灣苗栗地方法院刑事判決                          八十八年度訴字第一二五號
    公  訴  人  臺灣苗栗地方法院檢察署檢察官
    被      告  丁○○
                甲○○
右列被告等因偽造文書等案件，經檢察官提起公訴（八十八年度偵字第一０００號）
及台灣台中地方法院檢察署檢察官移送併案審理（八十八年度偵字第一二一九一號、
第八八六八號）、台灣台北地方法院檢察署檢察官移送併案審理（八十八年度偵字第
一八四五八號、第一九三四九號），本院判決如左：
    主  文
丁○○共同連續行使偽造私文書，足以生損害於他人，累犯，處有期徒刑貳年。如附
表編號一、二及四至十二備註欄所示簽帳單所偽造之署押及扣案如附表所示偽造之信
用卡肆枚均沒收。
甲○○被訴部分公訴不受理。
    事  實
一、丁○○（原名徐煥章，民國八十七年三月六日改名）前於八十四年十月十三日因
    違反麻醉藥品管理條例案件，經台灣桃園地方法院判處有期徒刑七月，並於八十
    五年一月三十一日經台灣高等法院駁回上訴確定，甫於八十五年十二月十七日縮
    刑期滿執行完畢，詎猶不知悔改，明知其分別於八十八年一月間及同年三月五日
    ，在台北市○○○段祺徵（檢察官另案偵辦）以每張新台幣（下同）五千元購得
    如附表所示之美商花旗銀行股份有限公司（下稱花旗銀行）、彰化商業銀行（下
    稱彰化銀行）、富邦商業銀行（下稱富邦銀行）、中國信託商業銀行（下稱中信
    銀行）等信用卡四枚均屬偽造，竟基於意圖為自己不法所有之概括犯意，或夥同
    甲○○（另為不受理判決）共同意圖為自己不法所有之概括犯意，先後於如附表
    所示之時間、地點，或自行前往，或與甲○○共同前往，持如附表所示之各該偽
    造信用卡，分別冒用如附表備註欄所示被偽造署押之人之名義，向如附表編號一
    、二及四至十二之各該特約商店售貨人員簽帳購物，致使各該售貨人員陷於錯誤
    ，持該偽造之信用卡向財團法人聯合信用卡處理中心查詢是否接受簽帳（即刷卡
    ）購買物品，經各該售貨人員刷卡向財團法人聯合信用卡處理中心確認，該中心
    亦因此陷於錯誤而予確認後，向各該售貨人員詐購如附表編號一、二及四至十二
    所示金額之物品，再偽造如附表備註欄所示之署押於簽帳單上（因係自動複寫，
    故一次簽名即有三枚署押），用以表示其為各該被偽造署押者本人，並承認確有
    消費如簽帳單上所示金額之物品，而偽造各該簽帳單私文書，再交由各該售貨人
    員而予以行使，均足生損害於各該被偽造署押者本人、各該特約商店、財團法人
    聯合信用卡處理中心及各該信用卡之發卡銀行花旗銀行、彰化銀行、富邦銀行等
    。嗣於如附表編號三所示之時、地，丁○○、甲○○共同前往，由甲○○持該偽
    造之信用卡欲簽帳購買黃金項鍊二條，經大嘉珠寶銀樓負責人己○○向財團法人
    聯合信用卡處理中心查詢是否接受簽帳（即刷卡），經該中心告知該信用卡有問
    題，己○○遂未讓渠等簽帳消費並向警方報案，而詐未得財物，並為據報到場之
    警員當場查獲甲○○，始循線查悉如附表編號一、二、三所示犯行，並扣得丁○○所有供如附表編號一、二、三所示犯行所用之偽造花旗銀行信用卡一枚。丁○○又於同年四月四日二時三十五分許，在台中市○○路○段五二０號二六０七室
    為警查獲持有如附表編號四所示偽造之彰化銀行信用卡一枚，而循線查悉如附表
    編號四所示之犯行，並扣得該偽造之彰化銀行信用卡一枚。另丁○○再於同年五
    月十七日一時許，在台中市○○區○○路二段五十三號為警臨檢查獲，而循線偵
    悉如附表編號五至十二所示之犯行，並扣得丁○○所有供如附表編號五至十二犯
    行所用之偽造富邦銀行信用卡一枚，及丁○○所有預備供犯罪用之如附表編號十
    三所示偽造之中國信託商業銀行（下稱中信銀行）信用卡一枚。
二、案經苗栗縣警察局竹南分局報請臺灣苗栗地方法院檢察署檢察官偵查起訴及台灣
    台中地方法院檢察署檢察官於八十八年五月二十九日以中檢茂方八八偵０一二一
    九一字第三五０六三號函、台灣台北地方法院檢察署檢察官於八十八年九月二十
    八日以北檢聰冬八十八偵一八四五八字第四０一二０號函移請併案審理。
    理  由
壹、有罪部分：
一、訊據被告丁○○對於右揭事實坦承不諱，核與共同被告甲○○於警訊、偵查及本
    院訊問中供述情節相符，並與被害人蔡寶玉、陳秋玲、己○○、花旗銀行職員戊○○、富邦銀行職員乙○○、楊健一等分別於警訊及本院訊問中之指述相符，且
    有如附表編號一、二及四至十二所示之簽帳單影本附卷可稽，並有彰化銀行消費
    金融部函、富邦銀行信用卡部函、中信銀行陳報狀等在卷可按，復有如事實欄所
    載偽造之花旗銀行、彰化銀行、富邦銀行、中信銀行等之信用卡四枚扣案可資佐
    證，足認被告之前開自白確與事實相符。事證明確，被告犯行洵堪認定，應予依
    法論科。
二、查被告丁○○自行或夥同甲○○持偽造信用卡之消費，於刷卡確認後，向特約商
    店簽帳詐購財物，並在簽帳單上簽名用以表示為持卡人本人，就如附表編號一、
    二及四至十二所示，核係犯刑法刑法第二百十六條、第二百十二條之行使偽造特
    種文書罪、刑法第二百十六條、第二百十條行使偽造私文書罪及刑法第三百三十
    九條第一項詐欺取財罪，就如附表編號三部分係持偽造信用卡消費，因未獲得認
    可，而未詐得財物，核係犯刑法刑法第二百十六條、第二百十二條之行使偽造特
    種文書罪、刑法第三百三十九條第三項、第一項詐欺取財未遂罪。被告持偽造之
    信用卡以行使，係犯刑法第二百十六條、第二百十二條行使偽造特種文書罪部分
    ，起訴書論罪法條欄內雖未予論列，但公訴人業於犯罪事實欄內敘明，本院自得
    併予審酌。又被告持以消費之信用卡係屬偽造者，迭據各該銀行職員供述明確，
    起訴書認如附表編號一、二、三所示之花旗銀行信用卡係屬變造者，核屬誤會；
    又如附表編號四至十二所示犯行，雖未經公訴人起訴，然與起訴部分有連續犯之
    裁判上一罪關係，為起訴效力之所及，本院均自得一併審理，核先敘明。被告分
    別在簽帳單上偽造簽名，偽造署押為偽造私文書之部分行為，故不另論罪，而偽
    造私文書之低度行為應為行使該文書之高度行為所吸收，均不另論罪。被告丁○○先後多次所犯行使偽造特種文書罪、行使偽造私文書罪及多次詐欺取財既遂與
    未遂罪，均時間緊密，犯罪構成要件相同，顯均係基於概括犯意所為，均應依連
    續犯規定，論以一罪，並依法均加重其刑。又所犯連續行使偽造特種文書罪、行
    使偽造私文書罪及連續詐欺取財罪間，有方法結果之牽連關係，應依牽連犯規定
    從一重之連續行使偽造私文書罪論處。被告丁○○與甲○○就如附表編號二、三
    所示犯行，有犯意聯絡及行為分擔，均為共同正犯。末查被告丁○○（原名徐煥
    章，八十七年三月六日改名，有戶籍謄本一紙在卷可參）前於八十四年十月十三
    日因違反麻醉藥品管理條例案件，經台灣桃園地方法院判處有期徒刑七月，並於
    八十五年一月三十一日經台灣高等法院駁回上訴確定，甫於八十五年十二月十七
    日縮刑期滿執行完畢，有台灣高等法院被告全國前案紀錄表一紙在卷可憑，其前
    受有期徒刑執行完畢後，五年以內再犯本件有期徒刑以上之罪，為累犯，應依刑
    法第四十七條之規定遞加重其刑。爰審酌被告丁○○之素行、犯罪動機、行使偽
    造簽帳單之次數非少、嚴重影響社會經濟及金融秩序及犯罪後坦承犯行之態度等
    一切情狀，量處如主文所示之刑，以示懲儆。
三、附表編號一、二及四至十二所示被告丁○○或甲○○於各該簽帳單上偽造之署押
    （因係自動複寫，故一次簽名均各有三枚署押），依刑法第二百十九條之規定，
    均應予宣告沒收，另扣案如附表所示偽造之信用卡四張，其中如附表編號十三所
    示偽造之中信銀行信用卡並未使用，係預備供犯罪所用之物，其餘三張則係供犯
    罪所用之物，且均為被告丁○○所有，分據被告丁○○、甲○○供明在卷，均應
    依刑法第三十八條第一項第二款之規定宣告沒收之。
四、另台灣台北地方法院檢察署檢察官於八十八年九月二十八日以北檢聰冬八十八偵
    一八四五八字第四０一二０號函移送被告丁○○另涉偽造文書等犯行，認與本件
    有連續犯之裁判上一罪關係，請求併審（案號：八十八年度偵字第一八四五八號
    、第一九三四九號）。惟查，被告丁○○於八十八年五月十七日經台灣台中地方
    法院裁定羈押，並於八十八年五月三十一日經本院裁定羈押，嗣於同年六月十四
    日始經具保停止羈押，有各該押票回證等附卷可稽，是縱認被告確另涉犯移送部
    分之犯行，亦難認與本件有連續犯裁判上一罪之關係，且未據起訴，是併案部分
    本院無從審究，應檢還台灣台北地方法院檢察署檢察官另行依法處理，併予敘明
    。
貳、不受理部分：
一、公訴意旨略以：被告甲○○夥同被告丁○○（另為判決）共同基於意圖為自己不
    法所有之概括犯意聯絡，先由丁○○自綽號「小齊」，姓名年籍不詳之男子處取
    得偽造花旗銀行發行之信用卡一張，旋即分由丁○○或甲○○持卡連續於附表編
    號所示之時、地，以所示之手段，詐使附表所列之被害人交付財物。丁○○及甲○○並於各次消費之簽帳單上偽造「江秋崇」、「江中雄」名義之署押，以示由
    江秋崇、江中雄名義出具領收消費之商品所應支付相當代價之證明，將之交予商
    家，足生損害於江秋崇、江中雄及交易之正確性。因認被告甲○○共同涉犯刑法
    第二百十六條、第二百十條及同法第三百三十九條第一項之罪嫌云云。
二、按被告死亡者，應諭知不受理之判決，並得不經言詞辯論為之，刑事訴訟法第三
    百零三條第五款、第三百零七條，分別定有明文。經查本件被告甲○○業於八十
    八年六月十三日死亡，此有台灣苗栗地方法院檢察署檢察官於八十八年八月十三
    日以丙○榮宙偵一０００字第一０八一五號函檢送之台灣台北地方法院檢察署相
    驗屍體證明書影本一紙附卷可稽。依照上開說明，爰不經言詞辯論，逕行諭知不
    受理之判決。
據上論斷，應依刑事訴訟法第二百九十九條第一項前段、第三百零三條第五款、第三
百零七條，刑法第二十八條、第五十六條、第二百十六條、第二百十條、第二百十二
條、第三百三十九條第一項、第五十五條、第四十七條、第二百十九條、第三十八條
第一項第二款，罰金罰鍰提高標準條例第一條前段，判決如主文。
本案經檢察官陳忠榮到庭執行職務。
中      華      民      國    八十九    年      三      月      二      日
                                        台灣苗栗地方法院刑事庭
                                            法  官  王 萬 金
右正本證明與原本無異。
如不服本判決，應於判決送達後十日內向本院提出上訴狀(應附繕本 )，上訴於
臺灣高等法院台中分院。
                                            書記官  陳 蕙 楠
中      華      民      國    八十九    年      三      月      三      日
附錄本案論罪科刑法條全文
刑法第二百十六條
行使第二百十條至第二百十五條之文書者，依偽造、變造文書或登載不實事項或使登
載不實事項之規定處斷。
刑法第二百十條
偽造、變造私文書，足以生損害於公眾或他人者，處五年以下有期徒刑。
刑法第二百十二條
偽造、變造護照、旅券、免許證、特許證及關於品行、能力、服務或其他相類之證書
、介紹書，足以生損害於公眾或他人者，處一年以下有期徒刑，拘役或三百元以下罰
金。
刑法第三百三十九條
意圖為自己或第三人不法之所有，以詐術使人將本人或第三人之物交付者，處五年以
下有期徒刑、拘役或科或併科一千元以下罰金。
以前項方法得財產上不法之利益或使第三人得之者亦同。
前二項之未遂犯罰之。
附表：
┌──┬──────┬──────┬────┬───────┬─────┐
│編號│所用卡號    │消費時地    │消費廠商│消費金額      │備註      │
├──┼──────┼──────┼────┼───────┼─────┤
│一  │四五六三─一│八十八年二月│大嘉珠寶│黃金項鍊及墜子│丁○○一人│
│    │三００─三四│六日二十一時│銀樓    │，共二萬三千元│前往，持卡│
│    │五０─九００│許，在苗栗縣│        │。            │於簽帳單上│
│    │六（花旗銀行│竹南鎮○○街│        │              │偽造「江中│
│    │）          │五七之一號  │        │              │雄」署押簽│
│    │            │            │        │              │名消費    │
│    │            │            │        │              │          │
├──┼──────┼──────┼────┼───────┼─────┤
│二  │同前        │同年二月八日│德源電話│行動電話一支，│丁○○、呂│
│    │            │十一時三十分│事業有限│共一萬七千五百│兆祥二人前│
│    │            │許，在苗栗縣│公司    │元。          │往，由呂兆│
│    │            │頭份鎮○○路│        │              │祥持卡於簽│
│    │            │一六八號    │        │              │帳單上偽造│
│    ││            │        │              │「江秋崇」│
│    │            │            │        │              │署押簽名消│
│    │            │            │        │              │費        │
├──┼──────┼──────┼────┼───────┼─────┤
│三  │同前        │同年二月八日│大嘉珠寶│黃金項鍊二條，│丁○○、呂│
│    │            │十二時三十分│銀樓    │共二萬九千八百│兆祥二人前│
│    │            │許，在苗栗縣│        │元（未得逞）。│往，由呂兆│
│    │            │竹南鎮○○街│        │              │祥持卡消費│
│    │            │五七之一號  │        │              │，聯合信用│
│    │            │            │        │              │卡中心接受│
│    │            │            │        │              │查詢，但未│
│    │            │            │        │              │同意簽帳消│
│    │            │            │        │              │費致未得逞│
│    │            │            │        │    │          │
├──┼──────┼──────┼────┼───────┼─────┤
│四  │四九０七─二│同年三月二十│真善美銀│飾金共三萬零六│丁○○一人│
│    │六００─三七│九日某時，在│樓      │百六十元。    │持卡前往，│
│    │二二─七一０│台中市      │        │              │於簽帳單上│
│    │一（彰化銀行│            │        │              │偽造「ＣＨ│
│    │）          │            │        │              │ＵＮ」署押│
│    │            │            │        │              │簽名消費  │
├──┼──────┼──────┼────┼───────┼─────┤
│五  │四五七九─五│同年五月十三│美華銀樓│金飾共二萬六千│丁○○一人│
│    │七二三─００│日某時，在台│        │八百元        │持卡前往，│
│    │０三─八七０│中市        │        │              │於簽帳單上│
│    │一（富邦銀行│            │        │              │偽造「李正│
│    │）          │            │        │              │南」署押簽│
│    │    │            │        │              │名消費    │
├──┼──────┼──────┼────┼───────┼─────┤
│六  │同前        │同年五月十四│欣欣珠寶│金飾共一萬六千│丁○○一人│
│    │            │日某時，在台│銀樓    │二百元        │持卡前往，│
│    │            │中市        │        │              │於簽帳單上│
│    │            │            │        │              │偽造「李正│
│    │            │            │        │              │南」署押簽│
│    │            │            │        │              │名消費    │
├──┼──────┼──────┼────┼───────┼─────┤
│七  │同前        │同年五月十四│冠億通訊│一萬四千一百七│丁○○一人│
│    │            │日某時，在台│有限公司│十五元        │持卡前往，│
│    │            │中市        │        │              │於簽帳單上│
│    │            │            │        │              │偽造「李正│
│    │            │            │        │        │南」署押簽│
│    │            │            │        │              │名消費    │
├──┼──────┼──────┼────┼───────┼─────┤
│八  │同前        │同年五月十四│欣欣行（│六千八百元    │丁○○一人│
│    │            │日某時，在台│忠孝店）│              │持卡前往，│
│    │            │中市        │        │              │於簽帳單上│
│    │            │            │        │              │偽造「李正│
│    │            │            │        │              │南」署押簽│
│    │            │            │        │              │名消費    │
├──┼──────┼──────┼────┼───────┼─────┤
│九  │同前        │同年五月十四│豪郁美容│七千元        │丁○○一人│
│    │            │日某時，在台│材料行  │              │持卡前往，│
│    │            │中市        │        │              │於簽帳單上│
│    │            │            │        │              │偽造「李正│
│    │        │            │        │              │南」署押簽│
│    │            │            │        │              │名消費    │
├──┼──────┼──────┼────┼───────┼─────┤
│十  │同前        │同年五月十五│總唐商行│一萬零五百元  │丁○○一人│
│    │            │日某時，在台│        │              │持卡前往，│
│    │            │中市        │        │              │於簽帳單上│
│    │            │            │        │              │偽造「李正│
│    │            │            │        │              │南」署押簽│
│    │            │            │        │              │名消費    │
├──┼──────┼──────┼────┼───────┼─────┤
│十一│同前        │同年五月十五│高上寢飾│一萬四千元    │丁○○一人│
│    │            │日某時，在台│店      │              │持卡前往，│
│    │            │中市        │        │              │於簽帳單上│
│    │            │            │        │            │偽造「李正│
│    │            │            │        │              │南」署押簽│
│    │            │            │        │              │名消費    │
├──┼──────┼──────┼────┼───────┼─────┤
│十二│同前        │同年五月十六│名冠刀具│八千元        │丁○○一人│
│    │            │日某時，在台│行      │              │持卡前往，│
│    │            │中市        │        │              │於簽帳單上│
│    │            │            │        │              │偽造「李正│
│    │            │            │        │              │南」署押簽│
│    │            │            │        │              │名消費    │
├──┼──────┼──────┼────┼───────┼─────┤
│十三│０一─０一八│空白        │空白    │空白          │未經使用  │
│    │七八九０─０│            │        │              │          │
│    │一（中信銀行│            │        │              │          │
│    │）          │            │        │              │          │
└──┴──────┴──────┴────┴───────┴─────┘


司法院資訊處製作；財團法人民間司法改革基金會備份。
